臺灣新竹地方法院刑事判決　　　　　　　96年度交易字第46號
公　訴　人　臺灣新竹地方法院檢察署檢察官
被　　　告　乙○○
選任辯護人　陳由銓律師
上列被告因公共危險案件，經檢察官聲請以簡易判決處刑（95年
度偵字第5048號），本院認不宜以簡易判決處刑，改行通常程序
，判決如下：
    主  文
乙○○駕駛動力交通工具肇事，致人傷害而逃逸，處有期徒刑陸
月，如易科罰金，以新臺幣壹仟元折算壹日。減為有期徒刑月
，如易科罰金，以新臺幣壹仟元折算壹日。緩刑貳年。
    事  實
一、乙○○於民國95年8月7日上午11時30分許，駕駛車號CJ-629
    5號自用小客車，自新竹縣竹北市○○路133號旁停車場駛出
    欲左轉三民路時，適值丙○○騎乘車號H7C-387號機車後座
    搭載乘客甲○○駛至，乙○○所駕駛之車號CJ-6295號自用
    小客車與丙○○所騎乘上揭機車發生擦撞，致丙○○及後座
    乘客甲○○均倒地，而丙○○受有右前臂、手肘挫傷併擦傷
    及右膝挫傷等傷害（過失傷害部分未據告訴）。乙○○肇事
    後明知已肇事致人受傷，雖下車查看並將丙○○扶起，並詢
    問丙○○是否受傷，丙○○因倒地後呼吸困難暫時無法言語
    而未回應，乙○○在未獲丙○○回應下，竟基於肇事逃逸之
    意思，未對丙○○為救護措施、報警處理或留下聯絡方式，
    而駕駛上開自用小客車逕行離去。嗣經丙○○記下該自用小
    客車車號報警，經警循線查獲。
二、案經新竹縣警察局竹北分局報請臺灣新竹地方法院檢察署檢
    察偵查起訴。
    理  由
一、證據能力：本件認定事實所引用之本案卷內所有卷證資料（
    包含人證、文書證據及物證等證據），並無證據證明係公務
    員違背法定程序所取得；又本案為論斷依據之各項證據方法
    ，被告乙○○及其選任辯護人於本院準備程序時明確表示對
    本案卷內人證、物證之證據能力均無意見，且於言詞辯論終
    結前，就本案證據之調查，均無任何異議，是均有證據能力
    ，合先敘明。
二、認定犯罪事實所憑證據及理由
（一）訊據被告乙○○固坦承有於上揭時、地駕駛上揭車輛與告
      訴人丙○○所騎乘上揭機車發生碰撞情形，惟矢口否認有
      何肇事逃逸犯行，辯稱：肇事地點在其任職公司樓下，被
      告可輕易查知，且肇事後並無立即離去，有將被害人丙○○扶起，未見到被害人受傷情形，詢問被害人有無受傷，
      但被害人未回答後，乃先行離去，其並無逃逸之意思云云
      。
（二）被告於上揭時間駕駛車號CJ-6295號自用小客車，自新竹
      縣竹北市○○路133號旁停車場駛出時欲左轉三民路時，
      被害人丙○○所騎乘車號H7C-387號機車後座搭載乘客被
      害人甲○○駛至，被告所駕駛之車號CJ-6295號自用小客
      車與被害人丙○○所騎乘上揭機車發生擦撞，致被害人丙○○及後座乘客甲○○均倒地，被告於肇事後，下車查看
      並將被害人丙○○扶起，並詢問被害人丙○○是否有事，
      乙○○在未獲丙○○回應下，即行離去並未報警亦未通知
      救護車等情，業經被告自本院調查、準備程序及審理時供
      述明確，核與證人丙○○及證人甲○○於警詢、偵查中乃
      至本院調查程序中所證述本案發生之過程大致相符，並有
      新竹縣警察局道路交通事故現場圖、道路交通事故調查報
      告表（一）、（二）各1件及現場、車禍後車輛照片共7張
      可按。
（三）證人丙○○於上揭時、地騎乘車號H7C-387號機車後座搭
      載乘客證人甲○○與被告所駕駛之車號CJ-6295號自用小
      客車發生擦撞，致證人丙○○倒地因而受有右前臂、手肘
      挫傷併擦傷及右膝挫傷等傷害等情亦經證人丙○○於警詢
      乃至本院調查程序中證述明確，並有新仁醫院診斷證明書
      件可按。
（四）又被告於本院審理時供稱未見到被害人受傷情形云云，惟
      被告於肇事翌日即95年8月21日警詢中供稱：「（問請詳
      述車禍時情形？）我由三民路133號旁停車場開車出來（
      南往北），慢慢開出來有乙輛機車雙載‧‧‧，從我左側
      騎過來（西往東），我煞車對方把我的前車牌撞下來對方
      機車，也倒下來，我趕快下車把對方扶起來，問她們有怎
      樣嗎？她們說沒有事，我連續問了好幾次，她們都說沒有
      事，我看駕駛有一點小擦傷問她要不要緊，她沒有講話‧
      ‧‧」、「（問本件車禍你是否知道有無人員受傷？你肇
      事後從何方向逃逸？）我知道騎士有擦傷。我不是逃逸，
      是開車往從三民路往西離開要去拿列表機」等語（偵查卷
      第5頁），雖上揭被告於警詢所供稱肇事後有扶起對方，
      問被害人有怎樣嗎？被害人她們說沒有事，連續問了好幾
      次，被害人她們都說沒有事等語，與「我看駕駛有一點小
      擦傷問她要不要緊，她沒有講話」即前後不一矛盾，且亦
      與證人丙○○及證人甲○○於警詢、偵查中乃至本院調查
      程序中所證述，肇事於被告等詢問是否有事時？並未回答
      被告等情不符，而無法採信。惟被告上揭於警詢中所供稱
      知悉騎士有擦傷等情而言，顯然被告在肇事後已經知悉證
      人丙○○已因該車禍而受傷一節應可認定。
（五）又被告係任職於人壽保險公司擔任經理，亦曾處理車禍理
      賠事宜，知悉車禍發生後，要報警，保留現場證據，取得
      警局製作雙方筆錄及車禍等相關資料等情亦經被告於本院
      審理時供述明確。惟被告於本案車禍發生後，並未報警處
      理，亦未留下任何聯絡方式及個人資料予證人丙○○及證
      人甲○○且於離開肇事現場後，將肇事車輛開往修車廠修
      理等情，亦經被告於本院調查時所供明（95年度竹交簡字
      第926號卷第17頁），是被告於車禍肇事後已知悉證人丙○○受傷，於詢問證人丙○○傷勢未獲明確答覆時，即行
      離開肇事現場，並將車輛開往修車廠修理等情以觀，被告
      主觀上知悉應報警保留現場證據，但未報警，亦未留下任
      何個人聯絡方式資料，顯然被告係為於肇事責任未明、被
      害人所受傷勢未明情形下，離開現場以免留下肇事跡證，
      而圖解免日後可能之相關肇事法律責任等情應可認定
（六）按駕駛動力交通工具肇事，致人死傷而逃逸者，處6月以
      上5年以下有期徒刑，刑法第185條之4定有明文。本條立
      法目的在於為維護交通安全，加強救護，減少被害人之死
      傷，促使駕駛人於肇事後，能對被害人即時救護。故上揭
      條文中所謂「逃逸」係指肇事當時或隨後離去現場，而未
      為對被害人即時救護之行為而言。參以道路交通管理處罰
      條例第62條第3項前段規定，汽車駕駛人駕駛汽車肇事致
      人受傷或死亡者，應即採取救護措施及依規定處置，並通
      知警察機關處理，不得任意移動肇事汽車及現場痕跡證據
      之規定，即駕駛動力交通工具肇事後，致人受傷情形下，
      肇事者除必須下車查看傷者所受傷勢，確定被害人傷勢情
      形以通知救護車到達現場及其他可以排除被害人受傷或死
      亡結果發生或擴大之適當處置。至於行為人係為免他人發
      覺其肇事行為而逃逸抑或為免保留肇事現場證據以脫免肇
      事責任均係逃逸行為之動機與肇事逃逸之主觀故意無關。
      所以，行為人主觀上只需認識到客觀上已有駕駛動力交通
      工具肇事，而認知致人死傷或可預見致人死傷結果發生，
      而於肇事當時或隨後離去現場未施以必要之救護之行為，
      即具備肇事逃逸之故意。是本案被告雖於肇事後下車扶起
      被害人，在知悉被害人受傷情形下，詢問被害人情形，惟
      未獲被害人明確答覆時，即行離開，未報警，亦未通知救
      護車或為其他救護之必要處置，則被告在離去肇事現場之
      當時，證人丙○○除擦傷外，被告主觀上尚無法確認被告
      究竟因該車禍而受有何種傷害？證人丙○○是否無礙而可
      自行就醫？況證人丙○○於被告詢問傷勢時未回答之原因
      是否因車禍受傷所致，亦未可知？是依被告上揭所為，顯
      然於車禍肇事後，對於證人丙○○未施以必要之救護即行
      離開肇事現場，其主觀上已具有肇事逃逸之故意，應可認
      定。
（七）綜上所述，本案事證明確，被告所辯不足採信，應依法論
      科。
三、論罪科刑：
（一）罪名: 核被告乙○○所為係犯刑法第185條之4之駕駛動力
      交通工具肇事致人受傷而逃逸罪。
（二）量刑：爰審酌被告之素行、智識程度，其肇事致被害人受
      傷後，未予必要救護即行逃逸，且犯後於本院審理時，猶
      否認犯罪，態度非佳，惟對被害人生命、身體所肇危害程
      度，兼衡被害人所受傷勢非屬嚴重，及被告事後已與證人
      丙○○達成民事上和解，此有本院96年度竹調字第163號
      調解筆錄1紙可按，而證人丙○○及證人甲○○對於被告
      均並未提出告訴予以追究等一切情狀，量處如主文所示之
      刑。
（三）減刑：本件被告犯罪時間為95年8月7日，在96年4月24日
      以前，符合中華民國九十六年罪犯減刑條例第2條第1項第
      3款規定，且無該條例第3條規定不予減刑之情形，爰減其
      刑期二分之一，並諭知易科罰金之折算標準。
（四）緩刑：被告前未曾受有期徒刑以上刑之宣告，此有臺灣高
      等法院被告前案紀錄表1份存卷可查，其因未深思行為後
      果，致罹刑典，經此刑事程序後當知警惕，信無再犯之虞
      ，本院認為前開對其所宣告之刑，以暫不執行為適當，爰
      依修正後刑法第74條第1項第1款之規定，宣告緩刑2年，
      以啟自新。
四、據上論斷，應依刑事訴訟法第452條、第299條第1項前段，
    ，刑法第185條之4、第41條第1項前段、第74條第1項第1款
    ，中華民國九十六年罪犯減刑條例第2條第1項第3款、第7條
    ，判決如主文。
本案經檢察官林鳳師到庭執行職務。
中　　華　　民　　國　　96　　年　　 8　　月　　28　　日
                  刑事第二庭  審判長法　官　汪漢卿
                                    法  官  林佑珊
                                    法  官  方鴻愷
以上正本證明與原本無異。
如不服本判決應於收受本判決後10日內向本院提出上訴書狀，其
未敘述上訴理由者，並得於提起上訴後10日內向本院補提理由書
狀（均須按他造當事人之人數附繕本）「切勿逕送上級法院」。
中　　華　　民　　國　　96　　年　　8 　　月　　30　　日
                                    書記官  吳美雲
附錄本案論罪科刑法條：
中華民國刑法第185條之4
駕駛動力交通工具肇事，致人死傷而逃逸者，處6月以上5年以下
有期徒刑。
